臺灣板橋地方法院交通事件裁定　　　　99年度交聲更字第87號
原處分機關　臺北市交通事件裁決所
異　議　人　隋鑑華
上列異議人即受處分人因違反道路交通管理處罰條例案件，不服
原處分機關於中華民國99年7 月27日所為之裁決處分（裁決書案
號：北市裁催字第裁22-DB0000000號），聲明異議，經本院以99
年度交聲字第3205號為裁定後，異議人不服提起抗告，經臺灣高
等法院以99年度交抗字第2175號裁定撤銷發回，本院更為裁定如
下：
    主  文
原處分撤銷。
    理  由
一、原處分意旨略以：異議人即受處分人隨鑑華所有之車牌號碼
    TH-3753 號自用小客車，於民國99年4 月23日10時7 分許，
    在桃園縣龜山鄉○○路○ 段125 號處，為桃園縣政府警察局
    交通隊員警以該車有「牌照供借他車（UR-9950 號）使用」
    之違規事實，掣單逕行舉發，嗣經原處分機關查證屬實，乃
    依道路交通管理處罰條例第12條第1 項第5 款、第12條第2
    項之規定，裁處異議人罰鍰新臺幣（下同）1 萬800 元整，
    吊銷汽車牌照等語。
二、異議意旨略以：本人於89年間因工作因素，無暇親往監理站
    辦理車牌號碼TH-3753 號自小客車報廢事宜，故委託好友馮
    震華代為辦理，事後本人詢問馮震華先生報廢情形，馮震華
    先生亦均告知業已辦畢。詎於日前收受監理機關之裁決書，
    經本人再次詢問之結果，馮震華先生始告知伊並未繳回車牌
    ，爰請求撤銷原處分等語。
三、按汽車有下列情形之一者，處汽車所有人3600元以上1 萬
    800 元以下罰鍰，並禁止其行駛：五、牌照借供他車使用；
    前項第五款至第七款之牌照吊銷之，道路交通管理處罰條例
    第12條第1 項第5 款、第2 項定有明文。又按道路交通管理
    處罰條例所規定罰鍰、吊扣（銷）駕駛執照或汽（機）車牌
    照等處罰，係交通監理主管機關基於行政機關地位，對行為
    人違反秩序行為之裁罰性行政處分（司法院大法官釋字第
    418 號解釋理由書參照），質言之，此係行政機關（交通監
    理主管機關）就行為人違反該條例規定行政法上義務之特定
    具體事件（交通違規）所為之行政行為，且對外直接發生公
    法上之法律效果。故交通違規裁罰處分，既為行政罰之一種
    ，且具有行政處分性質，是以，監理機關對行為人之交通違
    規予以裁罰，除依行政罰法第1 條前段規定適用行政罰法外
    ，該裁罰處分之作成，並應符合行政程序法第95 條 所定行
    政處分要件，亦即作成行政裁罰，若法規另有要式規定者，
    自應依該法規所定要式為之，並應遵循行政法上之一般法律
    原理原則，始得謂為一合法有效之行政裁罰處分。
四、復按處理違反道路交通管理事件之程序及統一裁罰基準，依
    本細則之規定辦理，違反道路交通管理事件統一裁罰基準及
    處理細則（下稱統一裁罰基準及處理細則）第2 條第1 項定
    有明文，是統一裁罰基準及處理細則可謂係違反道路交通管
    理事件程序之法定要式，有關違反道路交通管理事件之處理
    ，應依統一裁罰基準及處理細則為之，始為合法有效。再按
    違反道路交通管理事件之舉發程序，依違反道路交通管理事
    件統一裁罰基準及處理細則第11條第1 項規定，係為「當場
    舉發」與「逕行舉發」二類；而依法執行交通稽查勤務之人
    員，於舉發行為人有違反道路交通管理處罰條例之情形予以
    逕行舉發時，應依下列法定程序為之：該舉發違反道路交通
    管理事件通知單應按已查明之資料，填註車牌號碼、車輛種
    類、車主姓名及地址，並於通知單上方空白處加註逕行舉發
    之文字後，由舉發單位送達被通知人。第次，處理違反道路
    交通管理事件，有關文書送達之程序，依行政程序法之規定
    ；送達由郵政機關送達者，以一般郵遞方式為之，以郵務人
    員為送達人，並準用依民事訴訟法施行法第3 條訂定之郵政
    機關送達訴訟文書實施辦法。是舉發單位填製舉發單逕行舉
    發交通違規，應依行政程序法第72條、第73條之規定，對被
    通知之受處分人住居所、事務所或營業所為郵寄送達或補充
    、留置送達；如有不能向應受送達人之住居所、事務所、營
    業所或就業處所為之，或有於應送達處所不獲會晤應受送達
    人，亦不能將文書付與有辨別事理能力之同居人、受僱人或
    應送達處所之接收郵件人員之情形者，得依該法第74條規定
    為寄存送達；若有該法第78條第1 項各款所示情形之一，舉
    發機關可依申請或依職權為公示送達。準此，有關違反道路
    交通管理事件文書，倘若非已依上揭送達規定，向應受通知
    之受處分人為送達者，則受處分人未能合法收受舉發通知單
    ，自無從認定其已經受有合法通知而逕行裁決。況且，行政
    機關所為公法上有特定相對人之意思表示或意思通知，除法
    律另有特別規定外，其以非對話方式為之者，應以達到相對
    人時生效；所謂「達到」，係指使相對人立於可瞭解之狀態
    為已足（最高行政法院68年度判字第838 號裁判要旨參照）
    。又行政程序法就行政機關所為有特定相對人之書面行政處
    分或行政行為之送達，應依該法第67條至第91條規定為之；
    至該法第110 條第1 項明定：「書面之行政處分自送達相對
    人及已知之利害關係人起；書面以外之行政處分自以其他適
    當方法通知或使其知悉時起，依送達、通知或使知悉之內容
    對其發生效力」。復以交通違規行為之舉發，依道路交通管
    理處罰條例第9 條規定，受舉發人於接悉該舉發通知單後15
    日內得不經裁決，逕依同條例第92條第3 項之罰鍰基準，向
    指定處所繳納罰鍰結案，其性質屬於舉發單位所為有特定相
    對人之書面行政處分甚明。從而，依前揭各規定，該機關應
    將書面（舉發通知單）送達於被舉發之受通知人，或使其達
    於可瞭解該舉發通知單內容之狀態，方可認定該機關業已依
    法踐行舉發程序並發生效力。
五、經查：
  (一)異議人即受處分人所有之上開自用小客車，於99年4 月23日
    10 時7分許，在桃園縣龜山鄉○○路○ 段125 號處，為桃園
    縣政府警察局交通隊員警以該車有「牌照供借他車（UR-995
    0 號）使用」之違規事實，經警掣單逕行舉發，嗣經原處分
    機關查證屬實，乃依道路交通管理處罰條例第12條第1 項第
    5 款、第2 項之規定，裁處異議人罰鍰1 萬800 元並吊銷汽
    車牌照等情，有桃園縣政府警察局99年4 月25日桃警局交字
    第DB0000000 號舉發違反道路交通管理事件通知單、舉發採
    證照片、臺北市交通事件裁決所99年7 月27日北市裁催字第
    裁22-DB0000000號違反道路交通管理事件裁決書各1 份在卷
    可稽，是異議人之上開違規事實，已足堪認定。
  (二)然本院依職權查詢異議人之戶政資料顯示，異議人之戶籍地
    自88年8 月21日起，即由「臺北市○○區○○街36巷2 之2
    號4 樓」遷出至「臺北縣土城市（現改制為新北市土城區○
    ○○路○ 段36號7 樓」，並至90年2 月5 日再遷至「臺北縣
    三重市（現改制為新北市三重區○○○路○ 段163 巷40號之
    1 」，此有異議人之個人戶籍資料（完整姓名）查詢結果1
    紙附卷可佐，換言之，自90年2 月5 日起迄今，異議人均設
    址在「臺北縣三重市○○路○ 段163 巷40號之1 」，相關送
    達之文件，依法自應送達上址，方屬合法。而本件舉發通知
    單於99年5 月4 日以掛號號碼00000000000000006006號掛號
    郵件寄送至「臺北市○○區○○街36巷2 之2號4 樓 」，並
    由郵政機關以寄存送達之方式為送達等情，此有桃園縣政府
    警察局100 年2 月9日桃警交字第1000038410 號函及附件即
    送達證書影本1 份附卷可參。顯見本件舉發通知單，並未向
    異議人當時之住所即「臺北縣三重市○○路○ 段163 巷40號
    之1 」為送達，揆諸前開規定與說明，難認本件異議人已受
    有本件舉發單之合法送達。
六、綜上，原處分機關所為之處分，既存有舉發通知單未合法送
    達與異議人之瑕疵，則原處分逕予裁處異議人罰鍰1 萬800
    元並吊銷汽車牌照，即有未洽，原處分難予維持，自應由本
    院裁定將原處分撤銷，復由原處分機關依法另為適當之處理
    。
據上論斷，應依道路交通管理處罰條例第87條第2 項，道路交通
事件處理辦法第19條前段，裁定如主文。
中    華    民    國   100    年    5     月    31    日
                        交通法庭  法  官  黃司熒
上列正本證明與原本無異。
如不服本裁定，應於裁定送達後5 日內敘明抗告理由，向本院提
出抗告狀。
                                  書記官  屠衛民
中    華    民    國  100     年    5     月    31    日